臺灣嘉義地方法院民事判決　96年度簡上字第3號
上　訴　人　甲○○
訴訟代理人　楊漢東律師
被上訴人　　好望角公寓大管理委員會
法定代理人　丙○○
訴訟代理人　乙○○
上列當事人間請求給付管理費事件，上訴人對於民國95年12月6
日本院嘉義簡易庭95年度嘉簡字第1250號第1審判決提起上訴，
本院於96年5月2日言詞辯論終結，判決如下：
    主  文
上訴駁回。
第二審訴訟費用新臺幣貳仟壹佰陸拾元由上訴人負擔。
    事 實 與 理 由
一、被上訴人主張：
（一）被上訴人係嘉義市○○○路573之3號好旺角大樓之區分所
      有權人（嘉義市○○○路573之6號），並自民國94年7月
      份起至95年1月份止，於該大樓地下室有32個車位，自95
      年2月份起則有25個車位，惟上訴人積欠自94年7月份起至
      95年10月份之車位管理費總計新台幣（下同）134,700元
      未繳納，屢經催討無效，爰訴請判決上訴人給付被上訴人
      134,700元及自支付命令送達之翌日起至清償日止按年息5
      ％計算之利息。
（二）地下室停車場並非所有住戶每戶使用，因此購買車位住戶
      者，本於使用者付費之原則，需分攤部分照明、水電、清
      潔、消防、公共安全之監控等費用，委員會以清潔費名義
      統籌收受每1車位每月300元，均經當初有車位住戶同意並
      繳交多年，並無異議，上訴人一再以地下室清潔費與管理
      費混淆此抗辯毫無理由。
（三）本大樓店面管理費係以店面大小區分，有每月300、500、
      600元不等，與停車場之清潔費無所關連，且地下室收費
      之標準均經大樓建造完成時，建商依管銷成本與委員會協
      調訂定，非上訴人一人隨性評估高低。
（四）並聲明：1、上訴駁回。2、訴訟費用由上訴人負擔。
二、上訴人則以：
（一）該大樓地下室之車位面積及走道均十分狹小，被上訴人又
      未善盡維修管理之責任，且不准許將車位租給大樓住戶外
      之人使用，故每個車位收取300元之清潔費顯然過高，被
      上訴人應將財務報表完全公開供查核。
（二）區分所有權人基於「公寓大廈管理條例」之規定或規約之
      約定所繳納之公共基金或依同法第10條第2項所繳納之管
      理費，與地下室停車場之清潔費乃因另為清潔之必要所額
      外收取之費用，兩者係屬兩事。原審法院混淆兩者之不同
      而為不利上訴人之認定，實屬有誤。又因被上訴人未為清
      潔行為，上訴人乃依民法264條之規定提出同時履行抗辯
      。
（三）好望角大樓區分所有權人會議曾決議限制上訴人所有之地
      下室機械式停車位需繳納高達300元之清潔費而無法有任
      何租金收益，又輔以好望角大樓1樓之住戶每月繳納之管
      理費亦僅為300元，兩者相較，誠有違憲法23條比例原則
      之規定。縱認上訴人按月每1停車位應繳納300元之停車清
      潔費，渠等費用亦屬過高，而應予以酌減。
（四）被上訴人主張上訴人所有每個停車位每月應繳納清潔費30
      0元，並無任何依據。雖然被上訴人一再主張此項收費標
      準有經過大樓住戶區分所有權人會議決議通過，但並未見
      有合法決議之會議記錄。被上訴人所提出95年10月20日之
      會議記錄柒討論事項中第4項。雖記載「本大樓自成立以
      來，即規定地下室停車位清潔費每位每月300元」，但該
      項記錄並無決議或表決，與其他1、2、3項均有正式表決
      結果，顯然不同，不生決議效果。至於地下室停車位清潔
      費之收費標準每位每月300元是否自大樓成立以來即有規
      定？
      何時規定？如何規定？規定之程序是否得合法有效拘束全
      體住戶？應找出直接之決議內容，不容被上訴人要以95年
      10月20日未經表決之記錄冒充。如果大樓成立以來就沒有
      合法有效之規定得拘束全體住戶，並不因95年10月20日之
      會議記錄有前揭記載而變成有規定。
（五）根據被上訴人提出94年6月26日與95年6月23日之區分所有
      權人會議出席人數分別為35戶與42戶，均未達好旺角大樓
      98戶之半數，顯然被上訴人召開區分所有權人會議並不合
      法。
（六）依被上訴人提出之收取停車位收據分析，每月大約只有4
      個住戶繳納停車位清潔費，並非被上訴人向全體住戶均有
      收取。
（七）停車位收取之清潔費是否有包含分擔其他之費用，應以會
      議表決之內容為準，不是被上訴人在本件訴訟中說了就算
      。如果有效表決之內容只限於清潔費，被上訴人必須舉證
      有支出清潔費用才能向停車位所有人收取。
（八）被上訴人既然限制上訴人不得將多餘停車位任意出租他人
      ，限制上訴人停車位之使用收益權限，上訴人1人不可能
      使用2、30個停車位，卻要按停車位數全數負擔清潔費，
      權利、義務不相當，違反被上訴人所強調收取清潔費是使
      用者付費之原則，被上訴人收取清潔費之標準違背誠信原
      則。而且這種收費標準對停車位較多之住戶不利益，對其
      他沒有停車位或停車位較少的住戶有利益，豈可由沒有停
      車位之住戶或停車位較少之住戶以會議方式表決停車位之
      收費標準？更何況上訴人所有車位為58分之32，其他人最
      多只有58分之3，縱有會議表決，亦屬違法無據。違背民
      法有關共有人應分擔共有物管理費用之大原則。
（九）並聲明：1、原判決廢棄。2、前項廢棄部分，被上訴人在
      第一審之訴及假執行之聲請均駁回。
三、上訴人係嘉義市○○○路573之3號大樓之區分所有權人，並
    自94年7月份起至95年1月份止，於該大樓地下室有32個車位
    ，自95年2月份起則有25個車位，惟上訴人積欠自94年7月份
    起至95年10月份之車位管理費總計134,700元未繳納之事實
    ，有存證信函、建物登記謄本、建物所有權狀等可證，並為
    兩造所不爭執，自屬真實。
四、被上訴人主張90年以前之區分所有權人大會會議記錄，因年
    代已久，不復尋得。惟依好望角公寓大管理委員會90年之
    區分所有權人大會會議記錄記載：「管理費仍原標準收費」
    ；「地下室機械停車位維修案：車位屬私人者，由住戶自行
    協調維修」。此有該記錄影本可證（見原審卷第35頁）。其
    後91至95年之區分所有權人大會會議即未再對管理費之收費
    標準作出任何決議，以上有91至95年區分所有權人會議記錄
    。另據被上訴人所提之收據所示，翁永賢、翁金虎、張紋玲
    、曾巧米繳納89年6、7月之汽車清潔費共600元。廖年盛、
    劉錦夙、蕭如容、蔡和金繳納89年8、9月之汽車清潔費共60
    0元，其後自91至95年間，亦陸續有他區分所有權人每月繳
    納汽車清潔費300元之事實。顯見上開91年之區分所有權人
    大會會議所指之「管理費仍按原標準收費」實則已含汽車清
    潔費每月300元無誤。是縱使好望角公寓大管理委員會於
    91年以後，未再對管理費或清潔費作何決議，然其後91至95
    年間亦係依循先前之繳費標準收取，顯見91至95年間之區分
    所有權人大會會議，並未推翻先前90年之決議，亦即90年決
    議之效力仍繼續存在。按區分所有權之繼受人，應於繼受前
    向管理負責人或管理委員會請求閱覽或影印第35條所定文件
    ，並應於繼受後遵守原區分所有權人依本條例或規約所定之
    一切權利義務事項。公寓大廈管理條例第24條定有明文。是
    上訴人自94年間成為好望角公寓大之區分所有權人，自應
    繼受並遵守原區分所有權人依本條例或規約所定之一切權利
    義務，上訴人主張「收費標準未經大樓住戶所有權人之合法
    決議通過，及上訴人所有車位為58分之32，其他人最多只有
    58分之3，縱有會議表決，亦屬違法無據。違背民法有關共
    有人應分擔共有物管理費用之原則」云云。顯不可採。
五、上訴人以：「該大樓地下室之車位面積及走道均十分狹小，
    被上訴人又未善盡維修管理之責任，且不准許伊將車位租給
    大樓住戶外之人使用，故每個車位向伊收取300元之清潔費
    顯然過高而不合理，被上訴人應將財務報表完全公開供查核
    」等語，資為抗辯。惟按民法第264條第1項之同時履行抗辯
    ，係以因契約互負債務，於他方當事人未為對待給付前，得
    拒絕自己之給付為要件，是所謂同時履行之抗辯，乃係基於
    雙務契約而發生。區分所有權人依區分所有權人會議決議繳
    納之清潔費，其性質上應為公共基金，此區分所有權人繳納
    公共基金或分擔費用之義務，係基於區分所有權人彼此間法
    律關係而發生，而公寓大廈管理委員會與區分所有權人全體
    間則就公寓大廈事務之管理成立委任之法律關係，受任人應
    依委任人之指示管理事務，故由管理委員會就區分所有權人
    應繳納之公共基金及分攤之費用依委任人之指示負責收益、
    收支、保管及運用（公寓大廈管理條例第36條第7款），區
    分所有權人所應分擔之公共基金與管理費用，並非上開委任
    事務之對價，二者間並無對待給付之對價關係。是上訴人雖
    抗辯地下室車位面積及走道均十分狹小，被上訴人又未善盡
    維修管理之責任，未將財務報表完全公開等語，惟此屬被上
    訴人管理系爭社區車位之方式是否失當之問題，上訴人如認
    管理委員會之管理方式有不妥之處，或清潔費收取過高，乃
    屬住戶管理之內部問題，應屬住戶自治之範疇，區分所有權
    人若認管理委員會或管理委員不稱職，自可以改選方式予以
    撤換，而非以拒繳清潔費之方式抗衡，且被上訴人之清潔費
    請求權與管理委員會之義務並無對待給付之關係，故上訴人
    以此資為拒絕給付管理費之理由，洵無足採。再者，停車清
    潔費每月300元衡諸現在生活水平，亦無違憲法23條比例原
    則之規定。況且縱認清潔費每月300元確屬過高，然此私人
    團體間之內部事務，應循該私人團體即區分所有權人之會議
    決議調整，除非區分所有權人之會議決議有違法而無效之情
    事，法院得以介入審查外，至於有關決議之內容有關費用之
    繳交額度，並非司法得以介入審查。是上訴人請求酌減停車
    清潔費，非法院所得審酌，其請求並無理由。
六、又按區分所有權人或住戶積欠應繳納之公共基金或應分擔或
    其他應負擔之費用已逾2期或達相當金額，經定相當期間催
    告仍不給付者，管理負責人或管理委員會得訴請法院命其給
    付應繳之金額及遲延利息，公寓大廈管理條例第21條定有明
    文。從而，被上訴人依據公寓大廈管理條例上開規定，請求
    上訴人給付上開欠繳之車位清潔費134,700元及自支付命令
    送達翌日即95年5月5日起至清償日止按年息5%計算之利息，
    即屬正當，應予准許。至於上訴人主張其他住戶有未繳納之
    情事，惟姑不論此是否為真，然此係管理委會應向未繳納之
    住戶收取，上訴人不得以此據為不繳納車位清潔費正當化之
    事由。從而原審為被上訴人勝訴之判決，並為假執行之宣告
    ，並無不合。上訴意旨就此部分指摘原判決不當，求予廢棄
    改判，為無理由。
七、據上論結，本件上訴為無理由，依民事訴訟法第436條之1第
    3項、第449條第1項、第78條判決如主文。
中　　華　　民　　國　　96　　年　　5 　　月　　16　　日
                  民一庭審判長    法　官　林世芬
                                  法　官　吳芝瑛
                                  法　官　馮保郎
以上正本係照原本作成。
本判決不得上訴。
中　　華　　民　　國　　96　　年　　5 　　月　　17　　日
                                  書記官　王立梅
